【裁判字號】    96,易緝,32
【裁判日期】    970506
【裁判案由】    詐欺
【裁判全文】
臺灣臺北地方法院刑事判決              96年度易緝字第32號
公  訴  人  臺灣臺北地方法院檢察署檢察官
被      告  丁○○
                      號6樓之.
選任辯護人  陳德峰律師
            林重宏律師
上列被告因詐欺等案件，經檢察官提起公訴（臺灣臺北地方法院
檢察署92年度偵字第20156號、95年度偵字第17792號併辦、96年
度偵字第12214號、臺灣臺中地方法院檢察署95年度偵字第20152
號併辦），因被告於準備程序中為有罪之陳述，經本院裁定以簡
式審判程序審理，本院判決如下：
    主  文
丁○○犯行使偽造私文書罪，累犯，處有期徒刑參年。
    事  實
一、丁○○前因侵占案件，為臺灣高雄地方法院判處有期徒刑 6
    月，而於民國91年9月2日執行完畢。復於92年4 月11日，意
    圖為自己不法之所有，利用不知情之陳鳳岡、丙○○居間仲
    介，以榮民子弟生產社（下稱榮民生產社）社長名義，在其
    位於臺北市○○○路105號10樓之2之辦公室內，向甲○○訛
    稱榮民生產社欲將臺中縣沙鹿鎮○○○段埔子小段399 等地
    號共45筆土地上興建600 多戶房屋之工程發包給甲○○承做
    ，使甲○○陷於錯誤，先行與丁○○簽訂合作開發興建榮民
    勞工住宅契約書草書，並當場交付付款人臺中商業銀行松竹
    分行（下稱臺中商銀松竹分行）、發票日92年4 月11日、受
    款人甲○○、票號分別為SJA0000000號及SJA0000000號，面
    額各為新臺幣（下同）100萬元及300萬元之支票2 紙與丁○○。丁○○事後為利於正式合約之簽訂，同時為取信甲○○
    ，另於同月14日委由陳鳳岡將丁○○所偽造之中華民國軍眷
    住宅公用合作社85年11月1 日（85）信義字第1863號社團法
    人簡便行文表（所涉偽造文書部分，業經另案判處罪刑確定
    在案），以及臺中縣沙鹿鎮公所82年11月11日（82）沙鎮建
    字第18763號函、榮民生產社會議記錄等3份文件，先後提示
    與丙○○及甲○○過目，以昭其實，並據以要求甲○○於翌
    （15）日先將上開2 紙支票存入甲○○本人於臺中商銀松竹
    分行開立之000000000000 號存款帳戶後，旋即取款轉帳400
    萬元至丁○○當天於同分行甫開立之榮民生產社0000000000
    00號存款帳戶中，隨後便由丁○○提領現金200 萬元、匯款
    100 萬元至華南商業銀行光華分行丁○○為負責人之臺灣退
    役軍人自強工程總隊職工福利社帳戶，並於同月17日再取款
    轉出98萬元。嗣因丁○○屢未提出上開土地案之最近年度核
    准公文，又拒絕退還甲○○所支付之400 萬元合約金，甲○○經友人嚴家駒告知，始知受騙。丁○○並以相同方式，藉
    口資金不足，使丙○○陷於錯誤交付200 萬元，其後丁○○
    遲不動工，亦避不見面。丁○○復以相同手法，於92年10月
    間，意圖為自己不法之所有，利用不知情之章渭增居間介紹
    ，以榮民生產社社長名義，向賴坤鍾訛稱榮民生產社職工福
    利委員會欲將臺中縣沙鹿鎮○○○段埔子小段399 等地號共
    47筆土地上興建600 多戶房屋之工程發包，邀賴坤鍾投資興
    建，使賴坤鍾陷於錯誤，邀嘉太營造股份有限公司與丁○○
    簽訂榮民一村住宅合作興建合約書，並當場交付付款人臺灣
    省合作金庫南勢角支庫、票號 ZU0000000、發票日92年10月
    31日，面額500 萬元支票與丁○○作為履約保證。丁○○為
    拖延履行，事後再與賴坤鍾簽訂榮民一村住宅合作興建合約
    書。惟因均未履行，賴坤鍾始知受騙。丁○○再以相同手法
    ，於93年12月間，向財政部國有財產局臺灣中區辦事處新竹
    分處（下稱國有財產局 ）申請開發地號新竹市○○段810、
    821、824號、聚吉段113、113-4、113-5、114號等7 筆土地
    ，籌建「農民自強老人養護院」及倉儲物流設施，並繳納作
    業費用，惟經國有財產局於94年3月7日以台財產中新二字第
    0940002280、0940002278號函分別通知予以註銷。詎丁○○
    明知上情，仍意圖為自己不法之所有，於94年3 月間，由高
    新發、周麗娟出面向黃朝陽、乙○○夫婦遊說前開土地開發
    獲利可圖，有意轉售黃朝陽夫婦，使黃朝陽夫婦信以為真，
    而於同年月22日與高新發簽訂預訂土地買賣協議書，並簽發
    付款人為臺灣省合作金庫松興支庫、帳號034454、票號DA00
    00000、DA0000000、金額分別為300萬元、700萬元之支票 2
    紙與高新發，作為支付斡旋金之用。嗣後前開300 萬元支票
    經高新發提示兌現，惟開發案卻始終無下文，經乙○○於96
    年1 月間委請律師詢問國有財產局有關前開土地開發案申請
    進度，得知丁○○根本未曾獲得同意進行上揭開發案，乙○○始知受騙。
二、案經甲○○、丙○○、賴坤鍾、乙○○告訴及彰化縣警察局
    、臺北市政府警察局萬華分局、法務部調查局新竹市調查站
    報告臺灣台北地方法院檢察署檢察官偵查起訴、請求併辦，
    並臺灣台中地方法院檢察署檢察官請求併辦。
    理  由
一、訊據被告丁○○已坦承犯行而為認罪之陳述，且與證人甲○○、陳鳳岡、丙○○、熊俊卿、賴坤鍾、乙○○、林永清之
    證言相符，並有委託承諾書、自強工程總隊桃園縣營業登記
    證、中華民國軍眷住宅公用合作社85年11月1 日（85）信義
    字第1863號社團法人簡便行文表、臺中縣沙鹿鎮公所82年11
    月11日（82）沙鎮建字第18763 號函、榮民生產社會議記錄
    、建物配置圖、臺中縣沙鹿鎮○○○段埔子小段地目表、土
    地使用分區證明書、合作開發興建榮民勞工住宅契約書、臺
    中商銀松竹分行100萬元及300萬元之支票2 紙、臺中商銀松
    竹分行93年2月25日中松竹第28號函、93年3月23日中松竹第
    47號函、臺中商銀松竹分行000000000000號帳戶交易明細表
    、臺灣高等法院高雄分院88年度上更(二)字第61號判決書、臺
    灣高雄地方法院檢察署檢察官89年度偵續字第27號不起訴處
    分書、榮民一村住宅合作興建合約書2 份、臺灣省合作金庫
    南勢角支庫 ZU0000000支票、章渭增致政戰局長信、丙○○
    收據、合作開發興建榮民勞工住宅契約書、國有財產局94年
    3月7日台財產中新二字第0940002280、0940002278號函被告
    與高新發所簽合作契約書、黃朝陽與高新發所簽預訂土地買
    賣協議書、高新發出具之收受支票收據等在卷可稽，事證明
    確，被告犯行足堪認定。
二、按行為後法律有變更者，適用行為時之法律，但行為後之法
    律有利於行為人者，適用最有利之法律，刑法第2條第1項定
    有明文。所稱最有利之法律，在論罪科刑者，應將法律修正
    前、後之規定綜合比較，一併適用，不得予以割裂而分開適
    用，最高法院民國95年5 月23日刑庭總會決議足資參照。經
    綜合比較行使偽造私文書罪、詐欺取財罪、連續犯、牽連犯
    等修正前、後規定後，以舊法即行為時之刑法規定較有利於
    被告。從而，核被告所為，係犯刑法第216 條行使偽造私文
    書罪、第339條第1項之詐欺取財罪; 其分別向甲○○、丙○○、賴坤鍾、乙○○夫婦詐欺取財，係出於概括犯意，連續
    觸犯相同罪名，應論以連續犯; 而行使偽造私文書之目的係
    為達成詐欺取財，具有方法結果之牽連關係，故被告之連續
    詐欺取財罪與行使偽造私文書罪，應依刑法第55條後段牽連
    犯規定，從一重之行使偽造私文書罪處斷。另被告前因侵占
    案件，經判處有期徒刑6月確定，而於91年9 月2日執行完畢
    ，此有台灣高等法院被告前案紀錄表在卷可查，其於五年以
    內再犯本件有期徒刑以上之刑之罪，應論以累犯，並依法加
    重其刑。爰審酌被告於本院審理歷經數年始行認罪，其間復
    因逃匿而遭本院通緝到案，延滯訴訟，且對於告訴人等詐騙
    金額高達1000餘萬元，未能與之和解而返還部分款項，雖經
    認罪卻無悔意等一切情狀，量處如主文所示之刑。
據上論斷，應依刑事訴訟法第273條之1第1項、第299條第1 項前
段，刑法第2條第1項前段、修正施行前刑法第216條、第210條、
、第339條第1項、第55條後段、第56條、第47條第1 項，判決如
主文。
本案經檢察官杜慧玲到庭執行職務。
中    華    民    國    97    年    5     月    6     日
                  刑事第四庭    法  官  呂政燁
以上正本證明與原本無異。
如不服本判決，應於判決送達後10日內，向本院提出上訴狀。
                                書記官  呂欣穎
中    華    民    國    97    年    5     月    6     日
附錄本案論罪科刑法條全文：
中華民國刑法第210條（偽造變造私文書罪）
偽造、變造私文書，足以生損害於公眾或他人者，處5年以下有
期徒刑。
中華民國刑法第216條（行使偽造變造或登載不實之文書罪）
行使第210條至第215條之文書者，依偽造、變造文書或登載不實
事項或使登載不實事項之規定處斷。
中華民國刑法第339條（普通詐欺罪）
意圖為自己或第三人不法之所有，以詐術使人將本人或第三人之
物交付者，處5年以下有期徒刑、拘役或科或併科1千元以下罰金
。
以前項方法得財產上不法之利益或使第三人得之者，亦同。
前二項之未遂犯罰之。


司法院資訊處製作；財團法人民間司法改革基金會備份。
